【裁判字號】    95,訴,3035
【裁判日期】    951205
【裁判案由】    損害賠償
【裁判全文】
臺灣高雄地方法院民事判決              95年度訴字第3035號
原      告  甲○○
被      告  乙○○
上列當事人間請求損害賠償事件，本院於民國95年11月21日言詞
辯論終結，判決如下：
    主      文
原告之訴駁回。
訴訟費用由原告負擔。
    事實及理由
一、原告起訴主張：兩造係鄰居關係，被告明知原告並未於民國
    94年1 月2 日17時57分許，在高雄市苓雅區○○○路2 巷2
    號對面路旁，毀損被告所有之車牌號碼2S-8617 號自用小貨
    車（下稱系爭車輛）之輪胎，竟於同年月6 日，前往高雄市
    政府警察局苓雅分局三多派出所對原告提出毀損告訴，經臺
    灣高雄地方法院檢察署（下稱高雄地檢署）檢察官聲請簡易
    判決處刑，並經本院高雄簡易庭以94年度簡字第2711號判決
    原告有罪，嗣經本院以94年度簡上字第386 號改判原告無罪
    ，並經臺灣高等法院高雄分院以94年度上易字第45號駁回檢
    察官之上訴而確定。因被告係故意誣告原告犯罪，致原告之
    名譽受有損害，原告自得請求非財產上之損害賠償，爰依侵
    權行為之法律關係，求為判決：被告應給付原告新臺幣（下
    同）100 萬元，及自起訴狀繕本送達翌日即95年9 月24日起
    至清償日止，按年息5%計算之利息。
二、被告則以：其係因邱姓鄰居表示曾目睹原告在系爭車輛附近
    逗留，且經調閱里內監視錄影帶發現原告確有在系爭車輛旁
    疑似持尖銳鐵器刺破輪胎之舉動，而基於合理懷疑始對原告
    提出毀損告訴，並非虛構事實誣指原告犯罪，即屬合法行使
    權利之行為，自非因故意或過失不法侵害原告之名譽等語置
    辯。求為判決：原告之訴駁回。
三、本件被告所有之系爭車輛於94年1 月2 日17時57分許，遭人
    以銳器刺破輪胎4 個，經被告調閱監視錄影帶後，認係原告
    所為，而於同年月6 日對原告提出毀損告訴，經高雄地檢署
    檢察官偵查後，以94年度偵字第6846號向本院聲請簡易判決
    處刑，經本院以94年度簡字第2711號判決原告有罪，惟原告
    不服而提起上訴，嗣經本院以94年度簡上字第386 號改判原
    告無罪，檢察官不服而提起上訴後，經臺灣高等法院高雄分
    院以95年度上易字第45號駁回上訴而確定等情，為兩造所不
    爭執（見本院卷第25頁），並經本院調取上開刑事卷宗核閱
    無訛，自堪信為真實。是以，本件爭點為：被告對原告提出
    毀損告訴，是否係因故意或過失不法侵害原告之權利，而應
    賠償原告非財產上之損害？如是，原告得請求之金額若干？
    茲分述如下：
  (一)按當事人主張有利於己之事實者，就其事實有舉證之責任，
    民事訴訟法第277 條前段定有明文，故主張法律關係存在之
    當事人，應就發生該法律關係所須具備之特別要件事實負舉
    證責任。次按因故意或過失，不法侵害他人之權利者，負損
    害賠償責任；不法侵害他人之名譽者，被害人雖非財產上之
    損害，亦得請求賠償相當之金額，民法第184 條第1 項前段
    及第195 條第1 項前段亦分別定有明文。又誣告行為對於被
    誣告人之名譽、信用，大都有所妨礙，故如行為人明知為虛
    偽之事實，仍故意虛構事實請求司法機關追訴犯罪，致他人
    名譽、信用受有損害者，即係利用司法機關追訴犯罪之職權
    侵害他人之權利，自屬侵權行為；反之，如對於事實有所誤
    認或以為有此嫌疑而提出告訴，既無虛構事實之行為，即與
    誣告行為有間，自無成立侵權行為之餘地。本件原告主張被
    告誣告原告犯罪，致其名譽受有損害，惟為被告所否認，則
    揆諸前揭說明，原告自應就被告係故意虛構事實，不法侵害
    原告之名譽，致原告受有損害等事實負舉證責任。如原告無
    法舉證證明，即應受敗訴判決之不利益。
  (二)經查，系爭車輛確有於前揭時地，遭人以銳器刺破輪胎4 個
    一節，業如前述，足徵被告為前揭毀損犯行之被害人，依法
    有對行為人提出告訴之權。又被告於系爭車輛遭人毀損後，
    經邱姓鄰居表示曾目睹原告在該車附近逗留，乃調閱里內監
    視錄影帶內容顯示：原告曾先後於94年1 月2 日17時37分8
    秒、40分46秒、57分38秒及同日18時0 分6 秒許，出現在系
    爭車輛附近，且自同日17時57分38秒起，有接近系爭車輛左
    後車身後離開畫面，旋又走往該車左前側車身位置，略微彎
    腰並將雙手伸至車身下方；自同日18時0 分6 秒起，復有分
    別走近該車左側車身前、後輪處，略微彎腰及雙手前伸等舉
    動，且原告停留之時間均甚為短暫等情，為原告所不爭執（
    見本院卷第21、22頁），並經本院調閱94年度簡上字第386
    號刑事卷宗所附勘驗筆錄確認屬實（見該卷第33頁），據此
    足認被告係經邱姓鄰居告知原告曾於系爭車輛遭人毀損時在
    該車附近逗留，並調閱監視錄影帶發現原告有在該車輪胎位
    置處彎腰伸手之動作，亦即被告曾經相當查證後，合理懷疑
    原告為毀損系爭車輛輪胎之人，始對原告提出毀損告訴。復
    參以被告於提出告訴時陳稱：「我從里內監視系統看出有拿
    好像尖銳的鐵器在破壞我的自小客車，車輛的4 條輪胎均被
    刺破... 經我從里內監視系統認出是我鄰居叫甲○○... 我
    要對甲○○提出毀損告訴... 」等語（見警卷第4 、5 頁）
    ，亦徵被告僅係單純向警方陳述調閱監視錄影帶之結果，則
    被告既經查證程序，且係依查證結果請求警方訴追犯罪，縱
    使事後證實被告之指訴情節與事實不符，仍難認有何虛構事
    實之情事。
  (三)次查，被告對原告提出毀損告訴後，經高雄地檢署檢察官偵
    查結果，認原告之毀損行為明確而聲請簡易判決處刑一節，
    有高雄地檢署94年度偵字第6846號聲請簡易判決處刑書1 份
    存卷可查，足徵承辦檢察官依其偵查階段所蒐集之證據，尚
    且認定原告為毀損系爭車輛之人。反觀被告於提出告訴時正
    值上開毀損案件發生之初，相關證據尚待檢警單位調查蒐證
    ，且被告不具備偵查犯罪之職權及專業能力，自無法期待其
    能作出較檢察官更為精準、正確之判斷。則被告既已向邱姓
    鄰居查證，並調閱監視錄影帶確認原告有疑似毀損系爭車輛
    之行為，因此認定原告為毀損系爭車輛之人而提出告訴，自
    堪認被告已盡一般社會觀念上之相當查證義務，即難認有何
    故意或過失侵害原告之名譽可言。況且被告係受有財產之損
    害而依法提出告訴，既無虛構事實誣指原告犯罪之情事，即
    屬行使憲法所賦與之訴訟權利，自與不法侵害他人權利之行
    為有間。是以，被告辯稱其係合法行使權利，並非故意或過
    失不法侵害原告之名譽等語，與事實相符，堪予採信。
  (四)原告固主張依監視錄影畫面所示，其係於94年1 月2 日18時
    0 分6 秒後離開現場，而被告之子李天從及邱姓鄰居則係於
    同日18時16分許前往檢查系爭車輛，並未發現異狀，故被告
    於調閱監視錄影帶後，即已明知原告並未毀損系爭車輛，且
    被告原本向警方指訴系爭車輛之輪胎遭人放氣，經警告知該
    行為不構成犯罪後，始改稱係遭人刺破輪胎，足見被告係故
    意虛構事實提出誣告等語。惟查，李天從及邱姓鄰居於案發
    時，因認為系爭車輛可能遭人刮漆，故僅檢查車體有無刮痕
    ，並未發覺輪胎是否洩氣一節，業據李天從於臺灣高等法院
    高雄分院95年度上易字第45號案件審理時證述綦詳（見該卷
    第40頁），復參以當時正值冬季夜間，天色昏暗，且車輛輪
    胎洩氣乃其內氣體逐漸外逸之結果，於甫遭刺破之初，顯難
    輕易察覺有氣體外洩，故李天從及邱姓鄰居以打火機照明察
    看車身部分有無刮痕時，並未發覺系爭車輛之輪胎是否洩氣
    ，實屬情理之常，即難認被告明知於李天從及邱姓鄰居檢查
    系爭車輛時，該車並無異狀。又車輛輪胎洩氣係遭人放氣或
    刺破所致，尚難即時以肉眼判斷確認，故被告於發覺輪胎洩
    氣後，先認係遭人放氣所致，嗣經輪胎行老闆測試後，始確
    定係遭人刺破等情，尚符常情，則原告據此主張被告係故意
    虛構事實而提出誣告等語，自非可採。
  (五)從而，本件原告未能提出積極證據證明被告有故意捏造事實
    ，不法侵害原告名譽之事實，則揆諸前揭說明，原告請求被
    告賠償非財產上之損害，自屬無據。
四、綜上所述，原告依侵權行為之法律關係，請求被告給付100
    萬元，及自95年9 月24日起至清償日止，按年息5%計算之利
    息，為無理由，應予駁回。
五、據上論結，本件原告之訴為無理由，依民事訴訟法第78條，
    判決如主文。
中    華    民    國    95    年    12    月    5     日
                  民事第六庭  法  官  鄭詠仁
上為正本係照原本作成。
如不服本判決，應於送達後20日內，向本院提出上訴狀並表明上
訴理由，如於本判決宣示後送達前提起上訴者，應於判決送達後
10日內補提上訴理由書（須附繕本）。
中    華    民    國    95    年    12    月    5     日
                              書記官   王雪招


司法院資訊處製作；財團法人民間司法改革基金會備份。
